【裁判字號】    99,司財管,5
【裁判日期】    990311
【裁判案由】    指定遺產管理人
【裁判全文】
臺灣嘉義地方法院民事裁定             99年度司財管字第5號
聲  請  人  財政部臺灣省北區國稅局
法定代理人  甲○○
上列聲請人聲請選任被繼承人乙○○遺產管理人事件，本院裁定
如下：
    主  文
指定財政部國有財產局為被繼承人乙○○之遺產管理人。
准對被繼承人乙○○（男，民國三十四年十月二十五日出生，身
分證統一編號：Ｚ000000000號，生前住嘉義縣鹿草鄉鹿東村四鄰
鹿草二四一號，於民國九十七年七月十八日死亡）之繼承人為承
認繼承之公示催告。
被繼承人乙○○之大陸地區以外之繼承人，應自本公示催告最後
登載新聞紙之日起，壹年內承認繼承；其大陸地區之繼承人，應
自被繼承人死亡之日（即民國九十七年七月十八日）起年內以
書面向本院為繼承之表示，上述期限屆滿，無繼承人承認繼承時
，被繼承人乙○○之遺產，於清償債權，並交付遺贈物後，如有
剩餘即歸屬國庫。
聲請程序費用新臺幣壹仟元由被繼承人乙○○之遺產負擔。
    理  由
一、按被繼承人在臺灣地區之遺產，由大陸地區人民依法繼承者
    ，其所得財產總額，每人不得逾新臺幣二百萬元。超過部分
    ，歸屬臺灣地區同為繼承之人；臺灣地區無同為繼承之人，
    歸屬臺灣地區後順序之繼承人；臺灣地區無繼承人者，歸屬
    國庫。前條第1 項之遺產事件，其繼承人全部為大陸地區人
    民者，除應適用第68條之情形者外，由繼承人、利害關係人
    或檢察官聲請法院指定財政部國有財產局為管理人，管理其
    遺產，臺灣地區與大陸地區人民關係條例第67條第1 項、第
    67條之1 第1 項分別定有明文。又按法院於利害關係人聲請
    選任遺產管理人時，應依公示催告程序，定六個月以上之期
    限，公告繼承人，命其於期限內承認繼承，民法第1178條第
    2 項規定甚明。
二、本件聲請意旨略以：被繼承人乙○○於民國97年7 月18日死
    亡，遺有不動產計13筆，因被繼承人死亡前尚遺有依法應繳
    納之綜合所得稅稅款未完納，業經聲請人移送法務部行政執
    行署嘉義行政執行處強制執行，惟被繼承人乙○○雖尚有配
    偶，然配偶黃麗珍為大陸地區人民，而其餘繼承人均已聲請
    拋棄繼承或早已死亡，此外尚未發現有民法第1138條之各順
    位繼承人，為避免因納稅義務人死亡致無執行主體而影響稅
    捐之徵收，爰依法狀請鈞院指定財政部國有財產局為遺產管
    理人，以資管理，確保稅收等語，並提出被繼承人乙○○全
    體繼承人之戶籍謄本及除戶戶籍謄本、繼承系統表、財政部
    財稅資料中心98年5 月27日資五字第0980007276號函、財政
    部臺灣省北區國稅局欠稅總歸戶查詢情形表及財產歸屬資料
    清單、土地建物查詢資料、本院98年6 月4 日嘉院和民清97
    繼字第929 號函為證。
三、經查，聲請人主張被繼承人乙○○有大陸配偶黃麗珍，其餘
    繼承人均拋棄繼承或早已死亡，經本院審核無誤，並依職權
    調閱97年度繼字第929 號拋棄繼承事件卷宗核閱屬實，自堪
    信為真正。又因本件被繼承人乙○○之繼承人即其配偶黃麗
    珍為大陸地區人民，綜觀臺灣地區與大陸地區人民關係條第
    66條至第69條之規定及精神以觀，依上開條例所設大陸地區
    繼承人為臺灣地區人民配偶時其取得不動產物權受有限制之
    立法意旨，本件該當上開條例第67條之1 第1 項所定「其繼
    承人全部為大陸地區人民」之要件，故聲請人聲請指定財政
    部國有財產局為被繼承人乙○○之遺產管理人，於法尚無不
    合，爰裁定如主文，並依法為承認繼承之公示催告。至於執
    行事項由何分處辦理，則屬其內部之事務分配，本院不予指
    定，附此敘明。
四、依非訟事件法第157條，裁定如主文。
中    華    民    國    99    年    3     月    11    日
                  家事法庭  司法事務官  朱旆瑩
以上正本係照原本作成。
如對本裁定抗告須於裁定送達後10日內向本院提出抗告狀。
中    華    民    國    99    年    3     月    11    日
                                書記官  李漢仁

司法院資訊處製作；財團法人民間司法改革基金會備份。
